【裁判字號】    95,聲繼,21
【裁判日期】    950421
【裁判案由】    遺產繼承
【裁判全文】
臺灣臺東地方法院民事裁定              95年度聲繼字第21號
聲  明  人  甲○○
代  理  人  丙○○
上列聲明人聲明繼承遺產事件，本院裁定如下：
    主  文
本件遺產繼承之聲明應予駁回。
聲明程序費用由聲明人負擔。
    理      由
一、本件聲明意旨略以：被繼承人乙○○係於民國11年11月7日
    出生，於94年2月10日死亡，在臺灣地區並無得為繼承之親
    屬，其死亡後在臺灣地區留有遺產，聲明人為乙○○在大陸
    地區之胞妹，依民法第1138條規定，聲明人對乙○○遺產有
    繼承權，爰依臺灣地區與大陸地區人民關係條例第66條暨施
    行細則第43條規定，向本院為聲明繼承之意思表示等語。並
    提出乙○○除戶戶籍謄本、繼承系統表、及經財團法人海峽
    交流基金會驗證之大陸地區湖北省棗陽市公證處作成之親屬
    關係公證書、委託書等件為證。
二、按依臺灣地區與大陸地區人民關係條例第7條規定，在大陸
    地區製作之文書，經行政院設立或指定之機構或委託之民間
    團體驗證者，推定為真正。而該條所稱之真正，係指形式上
    之真正而言，至該文書之內容是否足以證明某一待證事實存
    在，仍需法院綜合一切事實證據予以判斷，並非該文書一經
    提出，法院即不須就其他法院應依職權調查之事項予以調查
    。本件聲明人主張其為被繼承人乙○○在大陸地區之胞妹，
    固據提出大陸地區湖北省棗陽市公證處出具之親屬關係公證
    書為證，並經財團法人海峽交流基金會認證，而得認為其形
    式為真正，然該證明書之內容是否符合事實，該基金會並無
    從得知，尚不能僅憑上開經認證之公證書遽認聲明人之主張
    為真實。
三、經查：被繼承人乙○○於11年11月7日出生，94年2月10日死
    亡，生前設籍於臺東縣臺東市○○路1010號 (即行政院國軍
    退除役官兵輔導委員會馬蘭榮譽國民之家，以下簡稱馬蘭榮
    家)，有戶籍謄本一份附卷可稽。而就乙○○在大陸地區有
    無親屬，經本院查詢結果，依國防部陸軍司令部回函檢附陸
    海空軍登記官籍資料，僅記載乙○○之家屬為父「全國」、
    母「李氏」、兄「本和」，父母均為民國前17年生，兄為3
    年生，並無有關聲明人之記載。又依馬蘭榮家回函檢附於90
    年5月21日製作之單身親屬關係表記載，乙○○於82年、84
    年、87年、89年回大陸4次，大陸親屬僅登記侄兒「鄭從根
    」、侄媳「嚴榮章」；同函檢附之往來書信，均與聲明人無
    涉，此分別有國防部陸軍總司令部95年3月27日鄭樸字第095
    0005475號函、及馬蘭榮家95年4月3日馬家輔字第095000096
    1號函附卷可憑。則聲明人於1944年9月9日 (即33年9月9日)
    出生，乙○○於37年間來臺，聲明人倘確為乙○○在大陸地
    區之胞妹，何以上揭國防部陸軍司令部陸海空軍登記官籍資
    料、及馬蘭榮家單身榮民親屬關係表上，就大陸親屬部分均
    無有關聲明人之記載，且上揭陸軍司令部資料與聲明人提出
    之親屬關係公證書分別記載父親鄭全國1901年生、母親鄭李
    氏1903年生、兄鄭本和1920年生亦有未合。又上開親屬關係
    證明書，僅記載父親「鄭全國」、母親「鄭李氏」、哥哥「
    鄭本和」、妹妹「甲○○」，惟上開馬蘭榮家檢附書件中，
    另有署名「小弟本才」者於西元2004年12月8日、「孫女婷
    婷」者於2004年12月20日書寫之信件，與乙○○在大陸地區
    似尚有胞弟鄭本才、孫女婷婷等直系血親及旁系血親，顯有
    未合。是聲明人是否乙○○在大陸地區之胞妹，即有疑義。
    再者，本院於95年3月14日命聲明人應於收受通知送達後30
    日內補正聲明人與乙○○間書信往來文件、合影照片、匯款
    資料或其他足以證明聲明人與乙○○間親屬關係存在之資料
    ，該項通知業於同年月16日送達聲明人，有送達證書一件在
    卷可稽，聲明人逾期迄今未補正，聲明人既未提出其他證據
    證明其與乙○○之關係，本院自難以聲明人所提之書證即認
    其主張為真正。從而，聲明人本於臺灣地區與大陸地區人民
    關係條例第66條之規定，向本院為遺產繼承之表示，尚非有
    據，應予駁回。
四、依非訟事件法第21條第1項前段，裁定如主文。
中    華    民    國    95    年    4     月    21    日
                  民事庭    法  官  簡芳潔
以上正本係照原本作成。
如對本裁定抗告須於裁定送達後10日內向本院提出抗告狀，並應
繳納抗告費新臺幣1,000元。
中    華    民    國    95    年    4     月    21    日
                            書記官  林宏蔚


司法院資訊處製作；財團法人民間司法改革基金會備份。
